【裁判字號】    92,易緝,16
【裁判日期】    920429
【裁判案由】    詐欺
【裁判全文】
臺灣彰化地方法院刑事判決                          九十二年度易緝字第一六號
    公  訴  人  臺灣彰化地方法院檢察署檢察官
    被      告  甲○○
右列被告因詐欺案件，經檢察官提起公訴（八十六年度偵字第二七三八號），本院判
決如左：
    主  文
甲○○連續意圖為自己不法之所有，以詐術使人將本人之物交付，處有期徒刑陸月，
如易科罰金，以佰元折算壹日。
    事  實
一、甲○○於民國八十二年六月間，以其配偶張炳常（業經檢察官為不起訴處分確定
    ）之名義擔任會首，招募一民間互助會，會期自八十二年六月二十日起至八十五
    年七月二十日止、每會新台幣（下同）一萬元、採內標制，會首及會員計三十八
    人（以下簡稱甲會），每月二十日晚上八時在彰化縣社頭鄉○○村○○路○段十
    五號住處開標，乙○○加二會；其又再於八十四年七月間，以其配偶張炳常之
    名義擔任會首，招募一民間互助會，會期自八十四年七月十日起至八十六年八月
    十日止、每會二萬元、採內標制，會首及會員計二十六人（以下簡稱乙會），每
    月十日中午一時在上址住處開標，乙○○參加一會。嗣因甲○○本身經濟窘困，
    其竟基於意圖為自己不法所有之概括犯意，自八十四年六月間起至八十五年九月
    間止，向會員乙○○就前開二互助會如附表一、二所示月份得標之金額予以低報
    ，以此詐術，欺罔不知情之活會會員乙○○，使乙○○因而陷於錯誤，而每月多
    交付會款予甲○○（詳如附表一、二所示），足以生損害於會員乙○○。嗣該甲
    、乙互助會先後於八十五年六、七月間、同年十月間突然停標，經會員乙○○多
    方查訪其他會員陳錫元等人相關得標事宜，始查悉上情。
二、案經被害人乙○○訴請臺灣彰化地方法院檢察署檢察官偵查起訴。
      理  由
一、訊據被告甲○○固坦承右揭招組民間互助會之事實不諱，惟辯稱：可能是我不對
    ，但時間太久了，我也不太了解云云。惟查，右揭事實業據告訴人乙○○指訴甚
    詳，並有互助會會單影本四紙附卷可稽，而依該會員陳錫元所提出之甲會之互助
    會單與告訴人所提出之甲會互助會單及被告所提出乙會之互助會單與告訴人所提
    出乙會之互助會單所記載之得標金額確有如附表所示之差異，且被告於偵查中亦
    坦承就甲會八十五年一月、二月、三月、四月、五月得標金額分別為四千一百元
    、五千元、五千元、五千元、五千元，其向活會會員乙○○告知得標金額為三千
    一百元、四千元、四千元、四千元、四千元，致向活會會員乙○○每月詐騙會款
    之事實不諱，且被告招組互助會並負責開標，當無每月向告訴人所告知之得標金
    額均較實際得標金額為低之理，足認其目的顯係藉此向不知情之告訴人每月多繳
    交會款供其應用無疑，故被告顯有為自己不法所有之意圖，被告所辯顯係事後卸
    責之詞，不足採信。是以，本件事證已臻明確，被告犯行洵堪認定。
二、核被告所為，係犯刑法第三百三十九條第一項之詐欺取財罪。公訴人雖僅就被告
    附表一編號七至十一之詐欺犯行起訴，而未就附表一之其餘詐欺犯行及附表二之
    詐欺犯行起訴，惟此與起訴經判決有罪之詐欺犯行間顯係基於概括犯意為之，有
    連續犯之關係，故本院自得併予審究，附此敘明。被告先後多次詐欺取財之行為
    ，時間緊接，觸犯構成要件相同之罪名，顯係基於概括之犯意反覆為之，應依連
    續犯之規定，論以一罪，並依法加重其刑。按被告行為後，刑法第四十一條「犯
    最重本刑為三年以下有期徒刑以下之刑之罪，而受六月以下有期徒刑或拘役之宣
    告，因身體、教育、職業或家庭之關係，執行顯有困難者，得以一元以上三元以
    下折算一日，易科罰金」之規定，已於九十年一月十日經總統公布修正為「犯最
    重本刑為五年以下有期徒刑以下之刑之罪，而受六月以下有期徒刑或拘役之宣告
    ，因身體、教育、職業或家庭之關係或其他正當事由，執行顯有困難者，得以一
    元以上三元以下折算一日，易科罰金。但確因不執行所宣告之刑，難收矯正之效
    ，或難以維持秩序者，不在此限。併合處罰之數罪，均有前項情形，其應執行之
    刑逾六月者，亦同」，經比較上開條文，以適用修正後之規定為最有利於被告，
    故依刑法第二條第一項前段規定，關於易科罰金之規定，自應適用修正後之刑法
    第四十一條之規定為妥，附此說明。爰審酌被告犯罪之動機、目的、手段、所生
    之危害及至今仍尚未與告訴人達成和解、本案之情節，並犯罪後之態度等一切情
    狀，量處如主文所示之刑，並諭知易科罰金之折算標準，以示懲儆。
據上論斷，應依刑事訴訟法第二百九十九條第一項前段，刑法第五十六條、第三百三
十九條第一項、第二條第一項前段、修正後第四十一條第一項前段，罰金罰鍰提高標
準條例第一條前段、第二條，判決如主文。
中      華      民      國    九十二    年      四      月    二十九    日
                                臺灣彰化地方法院刑事第二庭
                                    法      官
右正本證明與原本無異。
如不服本判決，應於判決送達後十日內，向本院提出上訴狀（須附繕本）。
附錄法條
刑法第三百三十九條


司法院資訊處製作；財團法人民間司法改革基金會備份。
